【裁判字號】    90,上易,1381
【裁判日期】    900911
【裁判案由】    竊佔
【裁判全文】
臺灣高等法院高雄分院刑事判決                    九十年度上易字第一三八一號
    上  訴  人  台灣高雄地方法院檢察署檢察官
    被      告  丙○○
右上訴人因被告竊佔案件，不服台灣屏東地方法院九十年度易字第三五三號中華民國
九十年六月十二日第一審判決（起訴案號：台灣屏東地方法院檢察署八十九年度偵字
第六四二六號），提起上訴，本院判決如左：
    主  文
原判決撤銷。
丙○○意圖為自己不法之利益，而竊佔他人之不動產，處拘役伍拾日，如易科罰金，
以參佰元折算壹日。緩刑貳年。
    事  實
一、丙○○於民國八十九年十一月間，在其所有座落屏東縣萬巒鄉○○段八八六之一
    號土地上房屋（即門牌號碼萬巒鄉○○路十二之三號）後方建造廚房，竟意圖為
    自己不法之利益，明知同段八八六號土地非其所有，仍越界建築佔用鄰地乙○○
    所有同段八八六號土地約三．三六平方公尺。
二、案經乙○○訴請臺灣屏東地方法院檢察署檢察官偵查起訴。
    理  由
一、訊據被告丙○○矢口否認竊佔犯行，辯稱：我係依照地政人員於八十九年九月間
    測量後所標示之界址建造廚房，並非故意佔用乙○○之土地云云。經查：右揭事
    實，業據被害人乙○○之代理人甲○○於偵查、原審及本院審理中指訴綦詳，而
    被告在上開土地上建造之廚房確有佔用告訴人所有土地約三、三六平方公尺等情
    ，業經屏東縣潮州地政事務所測量屬實，有土地複丈成果圖附卷可參。又被告房
    屋旁隔鄰之房屋亦在居後新建圍牆，該鄰居之圍牆與被告之廚房相鄰，鄰居之圍
    牆及被告之廚房外即為告訴人所有土地，如被告之廚房邊緣與鄰居之圍牆連成一
    直線即為與告訴人所有土地之界址，詎被告之廚房竟較鄰居圍牆突出數十公分，
    且被告之鄰居與被告係於同一時間申請土地鑑界，足證被告土地之邊界應與鄰居
    之圍牆齊一，被告之廚房較鄰居之圍牆突出甚多，被告應有越界建築之犯意甚明
    。被告提出之八十九年九月一日屏潮土字第一五二七號土地複丈成果圖一份，雖
    足證明被告於建築廚房前確曾申請屏東縣潮州地政事務所測量，惟證人即潮州地
    政事務所測量人員張旺於本院到庭證稱：本件是我指界，被告訂樁，但是被告
    訂什麼樁我不清楚，指界完我就走了，當時指界的位置已經太久了，沒有印象等
    語，依其證言尚難證明被告建造之廚房邊緣即為地政人員張旺指界之位置，不
    能採為有利於被告之證據。另證人陳文昌到庭證稱：廚房是我蓋我的，土地有訂
    二支界樁，廚房地基做到界樁為止等語，但界樁為被告以三角形木材訂入土地內
    ，有照片可佐，該木材界並非固定無法移動，因此，該界樁所在位置非必為地政
    人員指界之界址，證人陳文昌所證內容亦不足以證明被告無竊佔犯行。被告所辯
    ，核係飾卸之詞，不足採信。事證明確，被告犯行洵堪認定。
二、核被告所為，係犯刑法第三百二十條第二項竊佔罪，應依同條第一項規定處斷。
    原審未予詳查，遽為無罪之諭知，尚有未洽。檢察官上訴意旨指摘原判決不當，
    為有理由，自應由本院將原判決予以撤銷改判。爰審酌被犯罪之動機、目的、手
    段，犯罪後雖否認犯行，惟已將越界部分之建物拆除，回復土地原狀，告訴人之
    損失已回復等一切情狀，量處拘役五十日。又按刑法第四十一條已於中華民國九
    十年一月十日經總統公布，於同年月十二日施行生效，該條規定：「犯最重本刑
    為五年以下有期徒刑之刑之罪，而受六個月以下有期徒刑或拘役之宣告，因身體
    、教育、職業、家庭之關係或其他正當事由，執行顯有困難者，得以一元以上三
    元以下折算一日，易科罰金。但確因不執行所宣告之刑，難收矯正之效，或難以
    維持法秩序者，不在此限。」「併合處罰之數罪，均有前項情形，其應執行之刑
    逾六月者，亦同」；被告所犯之竊佔罪，係五年以下有期徒刑之罪，且科處拘役
    五十日，被告犯罪時間雖在上開條文修正生效前，然依刑法第二條第一項前段規
    定，行為後法律有變更者，原則上適用裁判時之法律，且經新舊法比較結果，新
    修正之條文對於易科罰金之條件有利於行為人，因此依刑法第二條第一項前段規
    定，被告所宣告之刑，應依新修正之刑法第四十一條第一項規定，諭知易科罰金
    之折算標準。
三、查被告曾於七十二年間，因妨害公務案件，經法院判處有期徒刑三月確定，於七
    十二年七月十九日易科罰金執行完畢，被告於該案執行完畢後，五年以內未曾受
    有期徒刑以上刑之宣告，有台灣高等法院被告全國前案紀錄表可稽，且被告犯罪
    情節尚輕，經此偵審程序，當知警愓，應無再犯之虞，本院認被告之科刑以暫不
    執行為適當，併宣告緩刑二年，以啟自新。
據上論斷，應依刑事訴訟法第三百六十九條第一項前段、第三百六十四條、第二百九
十九條第一項前段，刑法第二條第一項前段、第三百二十條第二項、第一項、第四十
一條第一項前段、第七十四條第二款，罰金罰鍰提高標準條例第一條前段、第二條，
判決如主文。
本案經檢察官朱文彬到庭執行職務。
中    華    民    國      九十      年       九       月       十一     日
                              臺灣高等法院高雄分院刑事第六庭
                                  審判長法官
                                        法官
                                        法官
不得上訴。
附錄本判決論罪科刑法條：
刑法第三百二十條
  意圖為自己或第三人不法之所有，而竊取他人之動產者，為竊盜罪，處五年以下有
  期徒刑、拘役或五百元以下罰金。
  意圖為自己或第三人不法之利益，而竊佔他人之不動產者，依前項之規定處斷。
  前二項之未遂犯罰之。


司法院資訊處製作；財團法人民間司法改革基金會備份。
